【裁判字號】    98,台上,6839
【裁判日期】    981119
【裁判案由】    違反毒品危害防制條例
【裁判全文】
最高法院刑事判決            九十八年度台上字第六八三九號
上  訴  人  台灣高等法院檢察署檢察官
上  訴  人
即  被  告  甲○○
選任辯護人  李國盛律師
上列上訴人等因被告違反毒品危害防制條例案件，不服台灣高等
法院中華民國九十八年八月十二日第二審判決（九十八年度上訴
字第一三００號，起訴案號：台灣桃園地方法院檢察署九十六年
度偵字第二二六六五號），提起上訴，本院判決如下：
    主  文
原判決關於甲○○販賣第一級毒品海洛因予許風敏部分撤銷，發
回台灣高等法院。
其他上訴駁回。
    理  由
甲、撤銷發回部分：
本件原判決關於上訴人即被告甲○○販賣第一級毒品海洛因予許
風敏部分，以公訴意旨略稱：被告基於意圖營利販賣海洛因之犯
意，以其所有門號0000000000號行動電話為對外聯絡
工具，於民國九十六年四月三十日十九時許，在桃園市○○路某
處，將第一級毒品海洛因以新台幣（下同）五千元之價格售予許
風敏，嗣為警查獲，因認被告此部分行為涉犯毒品危害防制條例
第四條第一項之販賣第一級毒品罪嫌云云。但經原審審理結果，
認為此部分不能證明被告犯罪，因而撤銷第一審關於此部分之科
刑判決，改判諭知被告無罪。固非無見。
惟查：客觀上為法院認定事實及適用法律基礎之證據，雖已調查
而其內容尚未明瞭者，即與未經調查無異，如遽行判決，仍屬應
於審判期日調查之證據而未予調查之違法。原判決認定被告並無
上揭被訴之犯行，係以許風敏業於第一審改稱：被告當時至伊經
營之碳烤攤，係為收取友人陳志敏償還之欠款五千元，伊因自忖
另案假釋中，恐警詢當時遭查獲施用毒品犯行，有撤銷假釋之虞
，始為不實之陳述，未向被告購買海洛因云云，前於警詢及偵查
中所稱向被告購買海洛因之供述，非無瑕疵，起訴書其餘所舉陳
志雄（業於九十七年八月二十八日死亡）之證詞、卷附通訊監察
譯文等證據資料亦均不足證明被告有該犯行等情，為主要論據。
然依通訊監察譯文內容，被告於案發當時以其持用之行動電話，
撥打許風敏使用之行動電話，其通話內容為：「Ａ（即被告）：
你阿敏，我現在在慈文路口。Ｂ（即許風敏）：好。」「Ｂ：你
在哪裡。Ａ：我在全國電子斜對面。Ｂ：好。」「Ｂ：你開車嗎
？你開什麼車？Ａ：凌志的。Ｂ：我在這裡擺攤，碳烤的。Ａ：
在補習班那喔！Ｂ：對。」各語，二人講明見面地點；再觀許風
敏於九十六年七月四日第一次警詢時，警方就該通話內容予以偵
詢，隨即供陳係伊向被告購買五千元之海洛因一小包，要被告送
來交伊等語，嗣於偵查中仍為一致之供述；倘無其事，焉能就交
易過程及金額、數量等均言之鑿鑿？又持有第一級毒品，係毒品
危害防制條例第十一條第一項明定之犯罪行為，許風敏如確係替
人償還欠款予被告，此與被告有無販賣毒品之事毫不相干，許風
敏何須設詞誣陷被告，並致自己有受刑事追訴之虞？俱非無疑；
況許風敏於第一審所稱其於警詢時意識模糊，始為不實供述一節
，業經警員鄭敬永證述並無該所謂意識不清之事，且依許風敏於
第一審所供，當時警察亦未懷疑其曾施用毒品（見第一審卷二第
三四、五九頁），衡情許風敏又焉有因恐為警查獲其施用毒品犯
行，遭撤銷假釋，反竟為其本人向被告購買海洛因而涉及持有第
一級毒品罪等不實供述之理。上情攸關許風敏前後供詞所述之虛
實及被告罪責之認定，至應查究釐清。原審未遑斟酌前述疑竇，
詳查慎斷，遽認被告無該次被訴之犯行，自嫌採證違背經驗法則
，且有調查職責未盡及理由欠備。檢察官上訴意旨執以指摘原判
決不當，尚非全無理由，應認原判決關於上開部分有撤銷發回更
審之原因。
乙、上訴駁回部分
按刑事訴訟法第三百七十七條規定：上訴於第三審法院，非以判
決違背法令為理由，不得為之。是提起第三審上訴，應以原判決
違背法令為理由，係屬法定要件。如果上訴理由書狀並未依據卷
內訴訟資料，具體指摘原判決不適用何種法則或如何適用不當，
或所指摘原判決違法情事，顯與法律規定得為第三審上訴理由之
違法情形，不相適合時，均應認其上訴為違背法律上之程式，予
以駁回。本件原審經審理結果，認為被告販賣海洛因予鄭明宜一
次，得款一萬四千元，犯行明確，因而維持第一審關於該部分論
被告以販賣第一級毒品（累犯）罪刑之判決（處有期徒刑拾陸年
，及為相關從刑之宣告），駁回被告關於該部分在第二審之上訴
。已詳敘其調查、取捨證據之結果及憑以認定犯罪事實之心證理
由。並就被告否認犯行之供詞及其所辯各語認非可採，予以論述
及指駁。從形式上觀察，原判決關於該部分尚無足以影響判決結
果之違背法令情形存在。被告上訴意旨略稱：(1)依被告與鄭明宜
間通訊監察譯文內容，提及「一四二」者為鄭明宜，另依鄭明宜
於偵查中所供，說出「一萬四千元」者則為被告，二者顯有不符
，此與鄭明宜於警詢時供稱其向被告購買海洛因三、四次，每錢
一萬八千元，亦有出入。原判決俱採為論罪依據，有理由矛盾之
違法。(2)本件並無查獲任何交易毒品之其他證據，且被告與鄭明
宜通話當時基地台位置在桃園縣八德市○○路一帶（被告之姊姊
住處亦在該建國路），警員鄭敬永亦證述被告無前往三峽或樹林
取來毒品與鄭明宜交易之可能，而認可能係至其姊姊處拿毒品，
原判決卻認被告可能回其住處拿毒品，並徒憑擬制臆測，認在交
通工具內藏放少量毒品以因應零星交易為常態，亦有理由矛盾及
理由不備之違法。(3)警員鄭敬永已證述被告無前往三峽或樹林取
來毒品與鄭明宜交易之可能，鄭明宜且於第一審已供明其警詢所
供係誣攀被告，原判決對各該有利被告之證據不予採取，未說明
不採之理由，有違採證法則。(4)通訊監察譯文中之「一四二」，
非「一四０」，與毒品交易價額均採整數之常情有違，而該「二
」與「一萬四千元」亦無何關聯，是否即為二人合資購買毒品之
意思，原審未為查明，有調查職責未盡之違法等語。惟查：採證
認事、取捨證據及證據證明力之判斷，乃事實審法院之職權，苟
其採證認事之論斷無違證據法則，即不容任意指為違法。原判決
認定被告販賣海洛因予鄭明宜之事實，業依鄭明宜於警詢及偵查
中之指證，佐以卷附通訊監察譯文為依據；關於通訊監察譯文中
所述「咖啡一四二」係指海洛因，但被告只拿來價值一萬四千元
之海洛因，亦據鄭明宜供明原委無訛；至鄭明宜嗣於第一審改稱
其因與被告、第一審共同被告邱幸芳（業經第一審判決無罪確定
）間有借貸糾紛，而予誣陷等語，及被告所辯係與鄭明宜合資購
毒等詞，俱與卷證不符，均無可採；雖被告係在桃園縣八德市一
帶與鄭明宜為交易毒品之聯絡，徵之被告自承以小客車代步，而
販毒者於交通工具上隱藏少量毒品以因應偶發零星之交易，亦屬
常態，非必要返回被告住處始能拿取海洛因，是以被告所辯：依
時程計算，如折返樹林或三峽住處拿取海洛因，再行前往與鄭明
宜完成交易為不可能云云，尚無足取各等情，俱逐一審認、論駁
綦詳。其推理論斷衡諸經驗及論理等證據法則皆無違背，不容指
為違法。且被告業與鄭明宜完成毒品交易，經原判決依卷證認定
明確，至於被告實際上如何取來毒品以供交易，與其所犯販賣毒
品構成要件事實之認定難認有必要之關聯，原審縱未能真確查究
，亦不影響於判決本旨，此與得執為第三審上訴理由之違法情形
，並不相適合。經核此部分上訴意旨，係置原判決所為明白論斷
於不顧，仍持已為原判決指駁之陳詞，專憑己意再事爭辯，或任
意指摘原判決違法，難認已符合首揭法定之第三審上訴要件。本
件被告對其販賣毒品予鄭明宜部分之上訴違背法律上之程式，應
予駁回。
據上論結，應依刑事訴訟法第三百九十七條、第四百零一條、第
三百九十五條前段，判決如主文。
中    華    民    國  九十八  年   十一   月   十九   日
                      最高法院刑事第九庭
                          審判長法官  邵  燕  玲
                                法官  李  伯  道
                                法官  孫  增  同
                                法官  李  英  勇
                                法官  陳  國  文
      本件正本證明與原本無異
                                      書  記  官
中    華    民    國  九十八  年   十一   月  二十六  日
                                                      K


司法院資訊處製作；財團法人民間司法改革基金會備份。
